臺灣新竹地方法院刑事判決
111年度訴字第408號
公  訴  人  臺灣新竹地方檢察署檢察官
被      告  吳佩祈



選任辯護人  林家琪律師
上列被告因妨害自由案件，經檢察官提起公訴（110年度偵續字
第78號），本院判決如下︰
    主  文
丙○○共同犯剝奪他人行動自由罪，處有期徒刑陸月，如易科罰金
，以新臺幣壹仟元折算壹日。　　
    事  實
一、丙○○前在桃園市中壢區某賭場涉有詐賭及賭債糾紛，而委託
    王增基處理，嗣因對王增基處理方式不滿，又懷疑上開糾紛
    係乙○○與他人串通所為，故另委託陳鈺鑫代為繼續處理，丙○○遂於民國107年至108年1月間某日，在陳鈺鑫位在新竹縣
    竹北市中華路之辦公室內，與陳鈺鑫、甲○○一同商討處理方
    式，陳鈺鑫表明其欲將乙○○押至王增基經營之處所商討處理
    ，丙○○就上開方案應允並委託陳鈺鑫代為處理後，丙○○即與
    陳鈺鑫、曾俊淇、甲○○（陳鈺鑫3人所涉妨害自由犯行，經
    本院以110年度竹簡字第649號判決，分別判處有期徒刑4月
    、4月、3月確定）共同基於剝奪他人行動自由之犯意聯絡，
    於108年1月間某不詳時間，由甲○○委請不知情之劉國文，邀
    約乙○○至新竹縣○○鄉○○路000號「大東修配廠」，待乙○○到
    場後，陳鈺鑫旋駕駛車牌號碼不詳之自用小客車搭載曾俊淇
    抵達上開地點，陳鈺鑫並持仿真長槍脅迫乙○○進入上開自用
    小客車，曾俊淇再以衣物套住乙○○頭部後，其等強押乙○○至
    新竹縣○○鎮○○路○○段0000號由王增基所經營之加油站，並電
    聯丙○○告知其等已強押乙○○，並指示甲○○駕車將丙○○載往上
    開加油站會合，欲一同和王增基解決上情。惟當時王增基不
    在其所經營之加油站內，陳鈺鑫再駕車與曾俊淇將乙○○載往
    某農舍拘禁，甲○○遂駕車搭載丙○○至上開農舍，陳鈺鑫旋在
    農舍內架設錄影機，再與丙○○一同質問乙○○有關賭場詐賭及
    前開債務糾紛事宜，以此方式限制乙○○人身行動自由數小時
    ，並逼迫乙○○承認有積欠債務並承諾還款後，經乙○○之友人
    曾金樹居中斡旋，乙○○始被釋放離去。
二、案經乙○○訴由臺灣新竹地方檢察署檢察官偵查起訴。
    理  由
壹、程序部分：　
　　按被告以外之人於審判外之言詞或書面陳述，除法律有規定
    者外，不得作為證據。被告以外之人於審判外之陳述，經當
    事人於審判程序同意作為證據，法院審酌該言詞陳述或書面
    陳述作成時之情況，認為適當者，亦得為證據。當事人、代
    理人或辯護人於法院調查證據時，知有第159 條第1 項不得
    為證據之情形，而未於言詞辯論終結前聲明異議者，視為有
    前項之同意。刑事訴訟法第159 條第1 項、第159 條之5 分
    別定有明文。經查，本判決所引用被告丙○○以外之人於審判
    外之陳述之部分供述證據，檢察官、被告及其辯護人於本院
    審理程序表示不爭執證據能力（本院卷第114頁），且檢察
    官、被告就本案所引用之各該證據方法，均未於言詞辯論終
    結前聲明異議，本院復審酌上開供述證據作成時，並無違法
    或不當之情況；另其餘所依憑判斷之非供述證據，亦無證據
    證明係違反法定程序所取得，且無其他不得作為證據之情形
    ；此外，上開各該供述證據及非供述證據，又均無證明力明
    顯過低之情形，復均經本院於審判程序依法進行調查，並予
    以當事人辯論，被告之訴訟防禦權，已受保障，因認上開供
    述證據及非供述證據等證據方法，均適當得為證據，而應認
    均有證據能力。
貳、實體事項：　　
一、認定犯罪事實所憑之證據及理由：
　　訊據被告固坦承委任共犯陳鈺鑫處理債務糾紛，惟矢口否認
    有何剝奪他人行動自由犯行，辯稱：我並未主導共犯陳鈺鑫
    、曾俊淇、甲○○去強押告訴人云云。辯護人則為被告辯護略
    以：被告與告訴人間並無債務糾紛，本案係共犯陳鈺鑫自行
    計劃強押告訴人，與被告並無關係，因其餘共犯曾俊淇、甲○○未從被告獲得利益故指稱被告與其等共謀，謊稱被告知情
    等語（本院卷第73頁至第74頁、第139頁）。惟查：
　㈠被告因涉有詐賭及賭債糾紛而委託王增基處理，復於107年至
    108年1月間某日委託共犯陳鈺鑫代為處理，嗣共犯陳鈺鑫、
    曾俊淇、甲○○於108年1月間某日在新竹縣○○鄉○○路000號大
    東修配廠，由共犯陳鈺鑫持仿真長槍脅迫告訴人進入駕駛車
    牌號碼不詳之自用小客車，再以衣物套住告訴人頭部後強押
    告訴人至新竹縣○○鎮○○路○○段0000號由王增基所經營之加油
    站，復由共犯陳鈺鑫駕車搭載共犯曾俊淇，一同將告訴人載
    至新竹縣新埔鎮某處農舍拘禁，嗣共犯甲○○亦駕車搭載被告
    至上開農舍，並由共犯陳鈺鑫架設錄影機，質問告訴人有關
    賭場詐賭及前開債務糾紛事宜，後經證人曾金樹居中斡旋，
    告訴人始被釋放離去等情，業據證人即告訴人、證人劉國文
    、曾金樹、證人即共犯陳鈺鑫、曾俊淇、甲○○於偵查中證述
    詳實（4081號他卷第20頁至第21頁、第27頁至第29頁、第38
    頁至第42頁、第50頁至第53頁、第70頁至第71頁、第83頁至
    第84頁；78號偵續卷第65頁至第67頁、第83頁至第85頁、第
    86頁、第92頁至第94頁；本院卷第115頁至第128頁），且為
    被告所不爭執（本院卷第76頁），是被告確有委任共犯陳鈺
    鑫處理賭債糾紛，此部分事實堪予認定。
　㈡又共犯陳鈺鑫、曾俊淇、甲○○於上開時間，以前開方式共同
    剝奪告訴人之人身自由，強押告訴人至上開加油站、農舍拘
    禁等情，並經本院以110年度竹簡字第649號（下稱本院妨害
    自由另案）調查審認共犯陳鈺鑫、曾俊淇、甲○○共同犯剝奪
    他人行動自由罪，分別判處有期徒刑4月、4月、3月確定等
    節，有本院110年度竹簡字第649號刑事簡易判決1份在卷可
    查（78號偵續卷第62頁至第63頁），復經本院調閱上開妨害
    自由另案刑事簡易案件卷宗查核無訛，足證被告委託共犯陳
    鈺鑫處理賭債糾紛後，共犯陳鈺鑫、曾俊淇、甲○○即以上開
    非法手段剝奪告訴人之人身自由等事實，亦堪認屬實。
　㈢被告與共犯陳鈺鑫、曾俊淇、甲○○就前開剝奪告訴人之人身
    自由犯行間有犯意聯絡：
　⒈按共同實施犯罪行為之人，在合同意思範圍以內，各自分擔
    犯罪行為之一部，相互利用他人之行為，以達其犯罪之目的
    者，即應對於全部所發生之結果，共同負責，再共同正犯之
    成立，祇須具有犯意之聯絡及行為之分擔，既不問犯罪動機
    起於何人，亦不必每一階段犯行，均須參與，且其表示之方
    法，亦不以明示通謀為必要，即相互間有默示之合致，亦無
    不可。　
　⒉被告固然否認對共犯陳鈺鑫、曾俊淇、甲○○上開妨害自由之
    犯行知情云云，然共犯陳鈺鑫、曾俊淇、甲○○係為處理被告
    與告訴人間之賭債糾紛而強押告訴人乙節，業據證人即共犯
    陳鈺鑫、曾俊淇、甲○○為以下證述：
　⑴證人即共犯陳鈺鑫於偵查中證稱：108年1月間某日我持模型
    長槍，與共犯曾俊淇、甲○○將告訴人帶到王增基經營之加油
    站辦公室找王增基，要去對質被告之賭場事情，但王增基不
    在，後來我們把告訴人帶到楊梅某農舍，問告訴人是否詐賭
    時，被告也有在場等語（4081號他卷第50頁至第53頁；78號
    偵續卷第65頁至第67頁）。
　⑵證人即共犯曾俊淇於偵查中證稱：當日是被告委託共犯陳鈺
    鑫說要把告訴人押去給王增基處理，共犯陳鈺鑫再找我及甲○○把告訴人帶到王增基之加油站，共犯陳鈺鑫有拿長槍出來
    ，告訴人因此不敢離去，告訴人上車後我拿衣服給告訴人叫
    他蓋住自己的頭，由共犯陳鈺鑫載我跟告訴人到王增基之加
    油站，但因為王增基不在，我們就將告訴人帶到楊梅某農舍
    ，我們有問告訴人詐賭的事情，後來被告跟我們一起到楊梅
    某農舍，被告跟共犯陳鈺鑫一起問告訴人詐賭的事情，本案
    是被告叫我們押告訴人給王增基，讓王增基去查詐賭的事情
    等語（4081號他卷第38頁至第42頁；78號偵續卷第83頁至第
    85頁）。
　⑶證人即共犯甲○○於本院審理程序中證稱：當時被告委託我跟
    共犯陳鈺鑫一起去處理告訴人賭債的事情，約好多少錢回來
    就分一人一半，比如討回100萬元，就由被告分50萬元，我
    及共犯陳鈺鑫各25萬元，我們跟被告建議說把告訴人抓來與
    王增基對質，我們有找被告一起討論相關細節，當日我們把
    告訴人帶到以後，就打電話給被告，要她跟我們一起去找告
    訴人，被告在竹北和我會合，我就帶被告到加油站，後來改
    到農舍，我載被告到農舍後，共犯陳鈺鑫、被告就和告訴人
    對談，本件事情被告都同意我們找告訴人談賭債，也知道我
    們要這樣做，在我們押到告訴人後也到現場和告訴人對質，
    但最後被告只有拿要我們開工的4萬元費用給共犯陳鈺鑫，
    我並沒有拿到報酬等語（本院卷第115頁至第128頁）。
　⑷依證人即共犯陳鈺鑫、曾俊淇、甲○○前開證述，其等就本案
    係為處理被告與告訴人間之賭債糾紛而強押告訴人至加油站
    、農舍等過程所述均屬一致，核與被告於偵查中自承：我委
    託共犯陳鈺鑫幫我收告訴人欠我的錢，原本是告訴人被懷疑
    詐賭，我委託王增基處理此件詐賭事情，但王增基處理的方
    法跟我們委託的內容不同，共犯陳鈺鑫就說可以幫我處理，
    我就承諾他幫我處理的話可以給他20萬元，我就在麥當勞交
    付20萬元現金給共犯陳鈺鑫，共犯陳鈺鑫處理後跟我說他找
    到告訴人，但告訴人不承認欠我錢，共犯陳鈺鑫要我到現場
    對質，後來共犯甲○○就載我到農舍，我在農舍質問告訴人是
    否承認有欠我錢等語（4081號他卷第86頁至第88頁），就被
    告委託共犯陳鈺鑫處理其與告訴人間之賭債糾紛等情相符，
    堪信共犯陳鈺鑫、曾俊淇、甲○○確實係因被告委託處理賭債
    糾紛，始強押告訴人至農舍與被告對質。至證人即共犯陳鈺
    鑫固有於偵查中陳稱本案並非受被告指使帶走告訴人云云（
    4081號他卷第53頁），然證人即共犯陳鈺鑫上開所言除與證
    人即共犯曾俊淇、甲○○前開證述無法相互勾稽外，更與證人
    即告訴人於偵查中證稱：因為被告懷疑我詐賭，要找我負責
    ，遂花錢委託共犯陳鈺鑫、曾俊淇、甲○○來押我等語（4081
    號他卷第27頁）不符，顯為迴護被告之詞，當難採信。
  ⒊至被告委託共犯陳鈺鑫、曾俊淇、甲○○處理前開賭債事宜，
    究有無指示應以何方式達成其目的，證人即共犯陳鈺鑫固然
    供稱非被告所指示云云（4081號他卷第53頁），似指其等行
    為均與被告無涉，然依據證人即共犯曾俊淇、甲○○前開證述
    ，已清楚證稱被告委託共犯陳鈺鑫等處理前開賭債糾紛自始
    均知悉共犯等人係以何方式與告訴人處理賭債，衡情被告與
    共犯等人達成彼此平分討回金額一半的協議，若共犯等人討
    回的債務越多，被告需給付予共犯等人之報酬越高，則被告
    對於共犯等人將以何種方式、手段向告訴人追討債務，是否
    均不知情、均無預見，實非無疑；況且，依卷附共犯甲○○於
    108年11月25日、28日傳予被告之通訊軟體LINE留言譯文，
    共犯甲○○向被告提及「吳小姐你是跟我配合處理這件事情的
    」、「你們在嚇唬誰，約談就約談，把全部抖出來，阿文拿
    東西去押人你也在場啊，我們都同案的，有什麼關係，是不
    是，誰怕誰」、「吳小姐，你委託我來處理這些事情，我把
    你的事情處理完才有錢賺，就是這個道理，沒有其他有的沒
    的」等語，復參酌共犯曾俊淇於109年9月9日傳予被告之通
    話錄音譯文，被告提及「那我跟你講，這件事情，去找人..
    .要你們去這件事情，也是小陳去做的，他後來才跟我講，
    後來跟我講我上去，我上去之後呢，我想說，啊你們也都..
    .你們也，他已經找了，你們也都幫忙了，所以我才跟你說
    我已經拿20萬給他了，那這件事本來就是小陳他應該要去處
    理的，他要怎麼做他會去處理好，懂我意思嗎？」等語，有
    上開譯文2份在卷憑參（4081號他卷第4頁至第5頁；78號偵
    續卷第10頁），由此除可徵證人即共犯甲○○前揭證稱被告自
    始均知悉之證述可信外，依共犯甲○○、曾俊淇與被告間之對
    話內容，本案確實係被告委託共犯陳鈺鑫、曾俊淇、甲○○處
    理被告與告訴人間之債務，且在其等強押告訴人之過程中，
    被告亦在場參與，甚至親自到某農舍內與告訴人對質，被告
    嗣後復給付報酬予共犯陳鈺鑫，如被告自始不知共犯陳鈺鑫
    、曾俊淇、甲○○對告訴人之前開所為，何以特需經共犯甲○○
    載至桃園楊梅之不詳地點農舍對告訴人質問債務？復何需給
    付報酬予共犯陳鈺鑫？故被告對其委託共犯陳鈺鑫、曾俊淇
    、甲○○處理其與告訴人間之債務事宜，係以何種方式、手段
    處理當知之甚深，更為其意欲甚明。基此，被告自始立於委
    託共犯陳鈺鑫、曾俊淇、甲○○處理告訴人所涉賭債之地位，
    其後在共犯陳鈺鑫、曾俊淇、甲○○強押告訴人至農舍後，被
    告更親自到農舍與告訴人對質，在在足證被告具有主導地位
    無訛，被告及其辯護人前揭辯稱被告對共犯等人所為均不知
    情云云，不足可採。
　⒋從而，被告對於共犯陳鈺鑫、曾俊淇、甲○○係依其指示向告
    訴人處理賭債事宜，恐使用強暴脅迫之手段以達其目的，實
    可預見，更為其意欲，則其與犯陳鈺鑫、曾俊淇、甲○○間，
    就前揭剝奪他人行動自由犯行，當有犯意聯絡及行為分擔，
    而應論以共同正犯無訛。
　⒌綜上所述，被告前開所辯，無非事後圖卸之詞，要難採信。
    本件事證明確，被告與共犯陳鈺鑫、曾俊淇、甲○○共同犯剝
    奪他人行動自由犯行，當堪以認定，而應依法論罪科刑。
二、論罪科刑：
　㈠按被告與共犯陳鈺鑫、曾俊淇、甲○○為上開共同剝奪他人自
    由行為後，刑法第302條第1項，於108年12月25日修正公布
    ，並於同年月27日生效施行，而上開條文原規定「私行拘禁
    或以其他非法方法，剝奪人之行動自由者，處5 年以下有期
    徒刑、拘役或300元以下罰金」，修正後則規定：「私行拘
    禁或以其他非法方法，剝奪人之行動自由者，處5年以下有
    期徒刑、拘役或9,000元以下罰金」，再該條文非72年6月26
    日至94年1月7日所新增或修正之條文，故於94年1月7日刑法
    修正施行後，其等所定罰金之貨幣單位均為新臺幣，且其罰
    金數額依刑法施行法第1條之1第2項前段規定提高為30倍，
    本次修法應係將上開條文之罰金數額調整換算後予以明定，
    故此部分均無新舊法比較之問題，而應依一般法律適用原則
    ，逕適用裁判時之法律即現行刑法第302條第1項之規定。
　㈡是核被告所為，係犯刑法第302條第1項之剝奪他人行動自由
    罪。
　㈢被告與共犯陳鈺鑫、曾俊淇、甲○○間就本案剝奪他人行動自
    由犯行，有如前述之犯意聯絡及行為分擔，應論以共同正犯
    。
　㈣爰審酌被告僅因債務糾紛，不思以理性方法解決，竟居於主
    導地位與共犯陳鈺鑫、曾俊淇、甲○○共同對告訴人為剝奪他
    人行動自由之犯行，其等以非法之手段達到解決前開糾紛之
    目的，犯罪動機並非良善、犯罪手段亦非平和，嚴重影響社
    會治安，增長社會暴戾氣氛，殊值譴責，況被告犯後否認犯
    行，均未見其對自己行為責任有所體認，態度尚難認良好，
    兼衡被告專科畢業之智識程度，現從事保險業，已婚育有成
    年子女及未成年子女各1名，目前與先生、小孩同住，家中
    經濟狀況普通等一切情形（本院卷第140頁），量處如主文
    所示之刑，並諭知易科罰金之折算標準。
據上論斷，應依刑事訴訟法第299條第1項前段，判決如主文。
本案經檢察官林佳穎提起公訴，檢察官劉正祥、陳亭宇到庭執行
職務。　
中　　華　　民　　國　　111 　年　　12　　月　　7 　　日
                  刑事第八庭審判長法  官  楊數盈
                                  法  官  江宜穎
                                  法  官  崔恩寧
以上正本證明與原本無異。
如不服本判決應於收受本判決後20日內向本院提出上訴書狀，上
訴書狀應敘述具體理由。上訴書狀未敘述上訴理由者，應於上訴
期間屆滿後20日內補提理由書狀於本院(均須按他造當事人之人
數附繕本 )「切勿逕送上級法院」。 
中　　華　　民　　國　　111 　年　　12　　月　　7 　　日
                                  書記官  曾柏方

附錄本院論罪科刑法條：
中華民國刑法第302條
私行拘禁或以其他非法方法，剝奪人之行動自由者，處5年以下
有期徒刑、拘役或9千元以下罰金。
因而致人於死者，處無期徒刑或7年以上有期徒刑；致重傷者，
處3年以上10年以下有期徒刑。
第1項之未遂犯罰之。